臺灣高等法院民事裁定　　　　　　　　　100年度聲字第218號
　　聲　請　人　林坤煌
　　訴訟代理人　莊柏林律師
　　相　對　人　臺灣宜蘭地方法院檢察署檢察官
　　訴訟代理人　曾淑宜
上列當事人間當選無效事件（本院100年度選上字第3號），聲請
人聲請裁定停止訴訟程序，本院裁定如下：
    主  文
聲請駁回。
聲請訴訟費用由聲請人負擔。
    理  由
一、聲請意旨略以：「本院100年度選上字第3號當選無效事件主
    要爭點在於聲請人有無對有投票權人交付賄賂或預備行賄之
    行為，其原因事實與本院刑事庭100年度選上訴字第1號（下
    稱系爭刑事案件）違反公職人員選舉罷免法事件之犯罪事實
    完全相同，非俟系爭刑事案件終結，本件民事訴訟難以判斷
    ，爰依民事訴訟法第183條規定，聲請准以裁定停止訴訟。
    」等語。
二、按訴訟中有犯罪嫌疑牽涉其裁判者，法院得在刑事訴訟終結
    前，以裁定停止訴訟程序，民事訴訟法第183條定有明文。
    所謂訴訟中有犯罪嫌疑牽涉其裁判，係指在民事訴訟繫屬中
    ，當事人或第三人涉有犯罪嫌疑，足以影響民事訴訟之裁判
    ，非俟刑事訴訟解決，民事法院即無從或難於判斷者而言，
    例如當事人或第三人於民事訴訟繫屬中涉有偽造文書、證人
    偽證、鑑定人為不實之鑑定等罪嫌，始足當之（最高法院79
    年台抗字第218號判例意旨參照），又法院是否以裁定停止
    訴訟，得斟酌情形依其自由意見決定，非謂只須有犯罪嫌疑
    牽涉其裁判，法院即有以裁定停止訴訟之義務；且法條既明
    定「得」以裁定停止訴訟程序，則應否命停止訴訟程序，法
    院本有自由裁量之權（吳明軒著民事訴訟法上冊96年9月修
    訂7版第500頁參照、最高法院89年度台抗字第234號裁定意
    旨參照）。
三、經查，相對人主張抗告人有交付賄選之賄款與第三人，構成
    公職人員選舉罷免法第99條第1項、第2項所定對於有投票權
    人交付賄賂及預備交付賄賂之行為，而依公職人員選舉罷免
    法第120條第1項第3款規定，訴請判令抗告人當選宜蘭縣冬
    山鄉第19屆珍珠村村長無效，是本院自可對抗告人交付款項
    與第三人之行為是否構成公職人員選舉罷免法第99條第1項
    、第2項所定對於有投票權人交付賄賂及預備交付賄賂之行
    為加以調查、認定，並無非俟刑事訴訟解決，民事法院即無
    從或難於判斷之情形。況聲請人有無構成公職人員選舉罷免
    法第99條第1項、第2項所定對於有投票權人交付賄賂及預備
    交付賄賂之行為，核屬在本件民事訴訟繫屬前所涉之犯罪嫌
    疑。故聲請人聲請裁定停止本件訴訟程序，經核並無民事訴
    訟法第183條之法定停止原因，自屬不應准許，爰裁定如主
    文。
中    華    民    國   100    年    7     月    29    日
                    民事第十三庭
                        審判長法  官  蕭艿菁
                              法  官  林麗玲
                              法  官  賴劍毅
正本係照原本作成。
如不服本裁定，應於收受送達後10日內向本院提出抗告狀，並應
繳納抗告費新台幣１千元。
中    華    民    國   100    年    7     月    29    日
                              書記官  黃千鶴